【裁判字號】    98,易,341
【裁判日期】    990211
【裁判案由】    竊盜
【裁判全文】
臺灣花蓮地方法院刑事判決               98年度易字第341號
公  訴  人  臺灣花蓮地方法院檢察署檢察官
被      告  乙○○
            丙○○
上列被告因竊盜案件，經檢察官提起公訴（97年度偵字第3898號
），本院判決如下：
    主  文
乙○○犯竊盜罪，共貳罪，均累犯，各處有期徒刑肆月，如易科
罰金，均以新臺幣壹仟元折算壹日。應執行有期徒刑陸月，如易
科罰金，以新臺幣壹仟元折算壹日。
丙○○無罪。
    事  實
一、乙○○前有違反麻醉藥品管理條例、竊盜及施用毒品等前案
    紀錄，於民國94年間因施用毒品案件，經本院判處應執行有
    期徒刑1年4月，於95年間又因竊盜及施用毒品案件，經本院
    分別判處應執行有期徒刑1年、7月，上開徒刑經減刑後，於
    97年1月18日因縮短刑期假釋出監，嗣於97年2月16日保護管
    束期滿，假釋未經撤銷，未執行之刑視為已執行完畢。詎其
    不知悔改，竟意圖為自己不法之所有，於 97年6月中旬某日
    傍晚某時許，駕駛自小貨車至花蓮縣玉里鎮○○里○○段，
    徒手竊取花蓮縣玉里鎮公所所有之鐵製水溝蓋約10餘塊，得
    手後，放置於其所駕駛之自小貨車上；隨即又駕駛前開自小
    貨車至花蓮縣玉里鎮常良里里民聚會所旁，亦意圖為自己不
    法之所有，徒手竊取花蓮縣玉里鎮公所所有之鐵製水溝蓋 8
    塊，得手後，將上開竊得之水溝蓋載至花蓮縣玉里鎮富南橋
    下堤防邊，以自備之大鐵鎚將該竊得之水溝蓋敲碎，於翌日
    將敲碎之水溝蓋碎片載至臺東縣池上鄉之某資源回收場變賣
    ，得款約新臺幣1萬餘元，嗣警據報循線於97年7月17日約詢
    乙○○後，始偵悉上情。
二、案經花蓮縣警察局玉里分局報告臺灣花蓮地方法院檢察署檢
    察官偵查起訴。
    理  由
壹、程序部分：
一、按被告以外之人於審判外之言詞或書面陳述，除法律有規定
    者外，不得作為證據。又被告以外之人於審判外之陳述，經
    當事人於審判程序同意作為證據，法院審酌該言詞陳述或書
    面陳述作成時之情況，認為適當者，亦得為證據。當事人、
    代理人或辯護人於法院調查證據時，知有第159條第1項不得
    為證據之情形，而未於言詞辯論終結前聲明異議者，視為有
    前項之同意，刑事訴訟法第159條第1項、第159條之5分別定
    有明文。查被告乙○○、丙○○對於證人邱紹榮、黃正義於
    警、偵訊時陳述之證據能力，於本院準備程序中均表示無意
    見，且迄於本案言詞辯論終結前亦未聲明異議，本院審酌其
    等之陳述並無證明力明顯過低之瑕疵，參諸上開規定，認前
    揭證人於警、偵訊時之陳述均具有證據能力。
二、被告丙○○對於共同被告乙○○於警詢之證詞不同意作為證
    據，惟按被告以外之人於審判外之言詞或書面陳述，除法律
    有規定者外，不得作為證據；被告以外之人於檢察事務官、
    司法警察官或司法警察調查中所為之陳述，與審判中不符時
    ，其先前之陳述具有較可信之特別情況，且為證明犯罪事實
    存否所必要者，得為證據；刑事訴訟法第159條第1項、第15
    9條之2分別定有明文。經查，共同被告乙○○於警詢中關於
    其與被告丙○○共同竊盜之證述與本院證述有不符之處，惟
    無證據證明共同被告乙○○在警詢時有遭受強暴、脅迫、詐
    欺、利誘等外力干擾情形，或在影響其心理狀況致妨礙其自
    由陳述等情況下為證述，自具有可信性之特別情況，且係為
    證明本案犯罪事實存否所必要，依刑事訴訟法第159條之2規
    定，共同被告乙○○於警詢之陳述，自有證據能力。
三、復按被告以外之人於偵查中向檢察官所為之陳述，除顯有不
    可信之情況者外，得為證據，刑事訴訟法第 159條之1第2項
    定有明文，經查，共同被告乙○○於偵查中以證人身分，除
    關於自己所犯竊盜罪犯行之供述外，另關於被告丙○○之證
    述，係於供前具結所為之證述，並經檢察官依法訊問，復無
    其他事證足資認定其於檢察官訊問時有受違法取供情事，並
    無何特別不可信之情況，依刑事訴訟法第 159條之1第2項規
    定，自得為證據。
貳、實體有罪部分：
一、上揭事實，業據被告乙○○於警詢、偵訊及本院調查、審理
    時坦承不諱，並經證人黃正義即玉里鎮公所里幹事於警詢時
    證述明確，復有現場照片 4張附卷可稽。是被告乙○○之自
    白與事實相符，堪予採信。本件事證明確，被告乙○○上開
    竊盜之犯行洵堪認定，均應依法論科。
二、核被告乙○○所為，均係犯刑法第320條第1項之竊盜罪。被
    告乙○○所犯上開 2件竊盜罪之時間不同，犯意各別，應予
    分論併罰。又被告乙○○有前開所述之科刑及執行紀錄，有
    臺灣高等法院被告前案紀錄表附卷可稽，其於有期徒刑執行
    完畢後，5年內故意再犯本件有期徒刑以上之2罪，均為累犯
    ，皆應依刑法第 47條第1項之規定加重其刑。爰審酌被告乙○○有多項前案紀錄（見卷附臺灣高等法院被告前案紀錄表
    ），素行不佳，年輕力壯，不思正常工作謀生，竟貪圖不法
    利益，竊取公有設施之水溝蓋變賣牟利，影響公共安全甚鉅
    ，暨其犯後坦承犯行，頗具悔意等一切情狀，分別量處如主
    文所示之刑及均諭知易科罰金之折算標準，並定其應執行之
    刑及諭知易科罰金之折算標準，以示儆懲。
參、實體無罪部分：
一、公訴意旨另以：被告丙○○與被告乙○○共同意圖為自己不
    法之所有，於 97年6月中旬某日下午某時許，由被告乙○○
    駕駛自小貨車，被告丙○○駕駛自小客車跟隨在後，共同前
    往花蓮縣玉里鎮○○里○○段，由被告乙○○在車上把風，
    被告丙○○下車徒手行竊之方式，竊取花蓮縣玉里鎮公所所
    有之鐵製水溝蓋約10餘塊，得手後，再共同前往花蓮縣玉里
    鎮常良里里民聚會所旁，以相同之方式，徒手竊取花蓮縣玉
    里鎮公所所有之鐵製水溝蓋 8塊，得手後，將上開竊得之水
    溝蓋載至被告丙○○位於花蓮縣富里鄉富南村富南70號住處
    ，持鐵鎚將竊得之水溝蓋敲碎，載至臺東縣池上鄉之某資源
    回收場變賣，所得朋分花用。因認被告丙○○所為係涉犯刑
    法第320條第1項之竊盜罪云云。
二、按犯罪事實應依證據認定之，無證據不得認定其犯罪事實；
    又不能證明被告犯罪者，即應諭知無罪之判決，刑事訴訟法
    第154條第2項、第301條第1項分別定有明文。又刑事訴訟上
    證明之資料，無論其為直接或間接證據，均須達於通常一般
    之人均不致有所懷疑，而得確信其為真實之程度，始得據為
    有罪之認定，若其關於被告是否犯罪之證明未能達此程度，
    而有合理懷疑之存在，致使無從形成有罪之確信，根據「罪
    證有疑，利於被告」之證據法則，即不得遽為不利被告之認
    定；其以情況證據（即間接證據）斷罪時，尤須基於該證據
    在直接關係上所可證明之他項情況事實，本乎推理作用足以
    確證被告有罪，方為合法，不得徒憑主觀上之推想，將一般
    經驗上有利被告之其他合理情況逕予排除（最高法院76年臺
    上字第4986號、32年上字第67號判例可資參照）。
三、訊據被告丙○○堅決否認有何公訴人所指之竊盜犯行，辯稱
    ：伊並沒有和被告乙○○去偷水溝蓋，伊曾經和乙○○一起
    賣過水溝蓋，第 1次是向乙○○借車載到池上鄉的資源回收
    場變賣，第 2次是綽號「阿標」之梁榮標打電話叫伊去找回
    收商來收，回收商的名字叫甲○○，因為伊的原因害乙○○
    被打斷腿住院，乙○○是不是因為這樣而誣陷伊等語。而公
    訴人認被告丙○○涉有上開竊盜犯行，無非係以共同被告乙○○之指述及證人邱紹榮、黃正義於警詢之證述，以及現場
    照片4張等為其主要論據。
    經查：
（一）被告乙○○於警詢及本院第 1次準備程序訊問時固均供稱
      ：伊與被告丙○○共同去偷水溝蓋云云，然其於檢察官偵
      訊時即已改稱：是丙○○向伊借貨車說要去買東西，後來
      開回來時，車上載著水溝蓋，丙○○說是在玉里火車站後
      面的山上偷的，後來伊和丙○○一起將敲碎的水溝蓋載到
      池上鄉的資源回收場變賣，伊沒有和丙○○一起去偷，警
      察做筆錄時，伊剛開完刀，全身麻醉沒有退，不記得當時
      說什麼等語（見97年度偵字第3898號卷第20頁、第21頁）
      ，顯然與其在警詢及本院準備程序時之供述不符，後被告
      乙○○於本院準備程序時，對於何以在偵訊時供稱係被告
      丙○○ 1人去偷的，辯稱：係因為那時丙○○在跑路，所
      以要伊將罪全部推給他云云（見本院卷第62頁），然此說
      詞與一般常理有違，已難採信。又被告乙○○於本院審理
      時以證人身分具結證稱：「（水溝蓋你是與何人去偷的？
      ）我一個人去偷的」、「（如何去偷？）我一個人開小貨
      車去的」、「（對於你於偵查中說你有看到水溝蓋是丙○○敲碎的，有何意見？）當時我是亂講的」、「（對於你
      於審理中說丙○○有跟你一起去偷，為何當時這麼說？）
      確實是我一個人做的。因為我的腳會斷，是丙○○造成的
      ，他在外面亂來，害我的腳被打斷，我是要陷害他」等語
      （見本院卷第120頁、第121頁），亦顯然與其在警、偵訊
      時之供述不同，而被告乙○○因被告丙○○之緣故，遭人
      打斷腿住院，而懷恨在心之情節，與被告丙○○供稱：乙○○被伊朋友打斷兩條腿等語之糾紛，大致相符，則被告
      乙○○因傷住院經警詢問後，供稱有與被告丙○○一起偷
      水溝蓋云云，則不無挾怨報復之嫌，其可信度即值懷疑。
      又參以被告乙○○與被告丙○○間並無親屬等密切之利害
      關係，且亦無證據證明被告乙○○事後有自被告丙○○處
      收受任何好處，被告乙○○仍願意甘冒遭檢察官以誣告、
      偽證罪追訴之風險，而於本院審理時變更其於警、偵訊之
      供述，是本院認被告乙○○於本院審理時之證述應較為可
      採。
（二）又證人黃正義於警詢時固指稱：玉里鎮公所所有在長良活
      動中心旁及源城里靠近玉泉寺之水溝蓋於 97年6月中旬遭
      竊等語，然其並未發現係遭何人竊取，是其上開指述僅能
      證明玉里鎮公所所有之水溝蓋遭竊之事實，並無法證明係
      被告丙○○所竊取。又證人邱紹榮即「德財古物商」之負
      責人於警詢時證稱：被告丙○○、乙○○於 97年6月中旬
      曾賣過廢鐵，但不是敲碎的水溝蓋等語（見警卷第 7頁）
      ，可見證人邱紹榮之上開證述亦無法證明被告丙○○有與
      被告乙○○共同將該敲碎之水溝蓋賣給邱紹榮，況且邱紹
      榮因此涉嫌之故買贓物案件，經臺灣臺東地方法院檢察署
      檢察官偵查後，認為在邱紹榮收購堆積之物品中，並未查
      獲有敲碎水溝蓋碎片，且被告丙○○、乙○○之證述不一
      ，認邱紹榮之罪嫌不足，而對邱紹榮為不起訴處分確定等
      情，有臺灣臺東地方法院檢察署檢察官97年度偵字第1728
      號不起訴處分書在卷可稽，是證人邱紹榮於警詢時之證述
      ，亦不足為被告丙○○不利之認定。至於證人甲○○於本
      院雖證稱：未曾向被告丙○○收購水溝蓋等語，而與被告
      丙○○辯稱曾經賣過水溝蓋給甲○○等語不符，然亦不得
      以被告丙○○之上開辯解不足採信，遽認被告丙○○偷竊
      水溝蓋之犯行，是檢察官認被告丙○○涉有前開竊盜犯行
      ，除共同被告乙○○之唯一證述外，別無其他積極證據可
      資證明被告丙○○亦有參與上開竊盜犯行，而被告乙○○
      之證述又有前開所述之瑕疵及矛盾，自難據此認定被告丙○○有參與竊取上開水溝蓋之犯行，是被告丙○○辯稱並
      未與被告乙○○一起偷上開水溝蓋等語，應為可採。
四、綜上所述，公訴人所提出之證據在訴訟上之證明均尚未達到
    於通常一般之人均不致有所懷疑為真實之程度，自無從使本
    院對於被告丙○○所涉之上開犯罪得有罪之確信。此外，又
    無其他證據足資證明被告丙○○有何公訴人所指竊盜犯行，
    故被告丙○○此部分之犯罪即屬不能證明，揆諸前開法條、
    判例及說明，應諭知被告丙○○無罪之判決。
據上論斷，應依刑事訴訟法第299條第1項前段、第301條第1項，
刑法第320條第1項、第47條第1項、第41條第1項前段、第51條第
5款，判決如主文。
本件經檢察官許建榮到庭執行職務。
中    華    民    國    99    年    2     月    11    日
                  刑事第三庭    法  官  許乃文
以上正本證明與原本無異。
如不服本判決應於收受送達後10日內向本院提出上訴書狀，並應
敘述具體理由。其未敘述上訴理由者，應於上訴期間屆滿後20日
內向本院補提理由書(均須按他造當事人之人數附繕本)「切勿逕
送上級法院」。
中    華    民    國    99    年    2     月    11    日
                                書記官
附錄本判決論罪之法律條文：
中華民國刑法第320條
（普通竊盜罪、竊佔罪）
意圖為自己或第三人不法之所有，而竊取他人之動產者，為竊盜
罪，處5  年以下有期徒刑、拘役或 5 百元以下罰金。
意圖為自己或第三人不法之利益，而竊佔他人之不動產者，依前
項之規定處斷。
前二項之未遂犯罰之。

司法院資訊處製作；財團法人民間司法改革基金會備份。
